臺灣高雄地方法院民事判決
111年度雄全字第28號
聲  請  人  楊雅惠  
相  對  人  梁境芳  
上列當事人間請求損害賠償等事件（本院110年度雄簡字第724號
），聲請人聲請假扣押，本院裁定如下：
    主  文
聲請駁回。
聲請程序費用由聲請人負擔。
    理  由
一、聲請人主張：伊因兩造間之車禍事故受傷一節，業經相對人
    即刑案被告於審理中自承有過失，並經本院以110年度交簡
    字第52號判決被告有罪確定。惟嗣於伊另提起之刑事附帶民
    事案件（本院110年度雄簡字第724號）審理中相對人卻以聲
    請人因車禍事故所受之傷勢「尾椎骨折」乃舊傷，先是請求
    調查聲請人近五年之就醫紀錄，又於答辯狀內抗辯聲請人罹
    患腦瘤自摔，一反於刑案中自承有過失之態度，伊因此合理
    懷疑相對人上開答辯均係企圖延滯訴訟，以利相對人隱匿財
    產，顯見相對人有逃避債務隱匿財產之意圖，應認有日後不
    能強制執行或甚難執行之虞，爰依民事訴訟法第522 條及第
    523 條規定，聲請供擔保准予就相對人之財產在148萬元之
    範圍內予以假扣押等語。
二、按債權人就金錢請求或得易為金錢請求之請求，欲保全強制
    執行者，得聲請假扣押；請求及假扣押之原因，應釋明之，
    民事訴訟法第522條第1項、第526條第1項分別定有明文。92
    年2月7日修正後民事訴訟法第526條第2項，已將「債權人雖
    未為前項釋明，如就債務人所應受之損害已供法院所定之擔
    保者，得命為假扣押」之規定，修正為「前項釋明如有不足
    ，而債權人陳明願供擔保或法院認為適當者，法院得定相當
    之擔保，命供擔保後為假扣押」，以與同條第1項規定「請
    求及假扣押之原因，應釋明之」相呼應。是請求及假扣押之
    原因，債權人如未先為釋明，縱就債務人所應受之損害供法
    院所定之擔保者，亦不得命為假扣押，必因釋明而有不足，
    並經債權人陳明願供擔保或法院認為適當者，始得命供擔保
    後為假扣押（最高法院98年度台抗字第139號裁定意旨參照
    ）。即依現行民事訴訟法第526條第2項規定，關於假扣押之
    原因，應由債權人提出可使法院信其主張為真實之證據，以
    釋明之，尚難逕以擔保取代釋明之欠缺。所謂假扣押之原因
    ，係指債務人有日後不能強制執行或甚難執行之虞，或應在
    外國為強制執行之情形。諸如債務人浪費財產、增加負擔，
    或就其財產為不利益之處分，將達於無資力之狀態；或債務
    人移住遠地、逃匿無蹤或隱匿財產均屬之。債權人就該假扣
    押之原因，依法有釋明之義務，亦即需提出可使法院信其主
    張為真實之證據，必待釋明有所不足，債權人陳明願供擔保
    後，始得准為假扣押。若債權人就假扣押之原因未予釋明，
    即不符假扣押之要件（最高法院101年度台抗字第742號、10
    2年度台抗字第663號裁定意旨參照）。另當事人之主張或陳
    述，與釋明有別，所謂釋明，係指當事人提出即時可以調查
    之證據，俾法院信其主張為真實之謂（民事訴訟法第284條
    參照），當事人之主張或陳述，並非使法院得心證之證據方
    法，自非釋明。
三、經查：本件聲請人就請求之原因部分，雖據其指出因兩造間
    之車禍事故致聲請人受傷，故其對相對人有損害賠償之債權
    存在，業經起訴，迄今未獲賠償等語，並經本院調閱本院11
    0年度雄簡字第724號損害賠償事件卷宗，查閱無訛，固堪認
    聲請人已就請求之原因為釋明。然關於假扣押之原因部分，
    聲請人雖主張：相對人於民事訴訟程序所為之各項答辯，顯
    與刑案中之承認不同，意在延滯訴訟企圖脫產云云，惟相對
    人就聲請人因車禍所受部份傷勢雖有爭執，然並非就全部之
    傷勢有爭執，況依卷附之調解內容摘要所示：1.聲請人要求
    至少40萬元，相對人只願付10萬元。2.兩造尚無法有共識，
    調解不成立等語，有本院110年度雄司簡調字第458號報到單
    、調解紀錄表附卷可參（見本院110年度雄簡字第724號卷一
    第55-57頁），且相對人於本院110年度雄簡字第724號損害
    賠償事件之歷次審理庭期（分別為110年12月2日、111年4月
    26日、111年5月26日之庭期）亦均有到庭，有本院110年度
    雄簡字第724號損害賠償事件報到單附卷可參（見本院110年
    度雄簡字第724號卷二第9頁、卷三第325頁、第381頁），足
    見，相對人從調解即有到庭協商賠償金額、於上開民事案件
    審理之歷次庭期亦均有到庭，尚難認有何所在不明或對協商
    賠償事宜全然不為聞問之情事，縱於民事案件審理中兩造因
    立場對立，相對人因此有與聲請人意見相佐之答辯，本為訴
    訟之常態，尚難以此推論相對人有意脫產以逃避債務，亦無
    從逕予推論聲請人有假扣押之原因存在。此外，聲請人未具
    體說明有何聲請假扣押之具體原因事實及必要性，復未提出
    可供及時調查之證據加以釋明其所主張之假扣押原因為真實
    ，自難認聲請人已盡釋明之義務。因之，聲請人就假扣押原
    因既未為釋明，即不得以供擔保方式補該釋明之欠缺，其聲
    請假扣押，自有未合，應予駁回。
四、依民事訴訟法第95條、第78條，裁定如主文。 
中　　華　　民　　國　　111 　年　　5 　　月　　31　　日
                  民事簡易庭  法 　   官　林綉君
正本係照原本作成。
如對本裁定抗告須於裁定送達後10日內向本院提出抗告狀，並繳
納抗告費新台幣1,000 元。
中　　華　　民　　國　　111 　年　　5 　　月　　31　　日
      　　　　 　　　　　　　　書　記　官  羅崔萍